【裁判字號】    98,上訴,2715
【裁判日期】    980902
【裁判案由】    違反槍砲彈藥刀械管制條例
【裁判全文】
臺灣高等法院刑事判決                98年度上訴字第2715號
  上  訴  人
  即  被  告  甲○○
  選任辯護人  馮志剛律師
上列上訴人因違反槍砲彈藥刀械管制條例案件，不服臺灣板橋地
方法院97年度訴字第5581號，中華民國 98年3月13日第一審判決
（起訴案號：臺灣板橋地方法院檢察署97年度偵字第15763號）
，提起上訴，本院判決如下：
    主  文
原判決關於未經許可持有子彈部分撤銷。
甲○○未經許可，寄藏具有殺傷力之制式子彈，處有期徒刑壹年
貳月，併科罰金新臺幣拾萬元，罰金如易服勞役，以新臺幣壹仟
元折算壹日。扣案之制式子彈捌佰伍拾顆，均沒收。
    事  實
一、甲○○明知制式子彈乃屬槍砲彈藥刀械管制條例所列管之物
    ，未經主管機關許可，不得持有、寄藏之，竟於民國（下同
    ）九十四年七、八月間某日（起訴書誤載為九十五年一月間
    某日，應予更正），在臺北縣中和市○○路某處，受友人「
    蔡俊明」之託，代為保管具有殺傷力之制式子彈九百顆，而
    未經許可持有之，並旋將該批子彈寄藏於其位於臺北縣汐止
    市○○街5巷9弄4號之住處內。嗣於九十七年五月二十日前
    某日，將該批子彈置放於車牌號碼7887－GT號自用小客車內
    ，適警方於九十七年五月二十日十六時許，因獲報臺北縣中
    和市○○路 118號處所（勝威洗車廠）內涉有違反毒品危害
    防制條例之情事，經持臺灣板橋地方法院所開立以違反毒品
    危害防制條例為案由之搜索票前往該處搜索時，因見在場之
    甲○○形跡可疑，對其實施盤查，並經獲甲○○同意後，對
    其所使用之車牌號碼7887－GT號自用小客車進行搜索，甲○
    ○於執行員警打開該車之後行李箱之際，立即主動供出該車
    內藏放上開制式子彈而自首並報繳之，為警當場查獲，並扣
    得上開制式子彈九百顆（嗣鑑驗時試射其中五十顆），因而
    查悉上情。
二、案經臺北市政府警察局大安分局報請臺灣板橋地方法院檢察
    署檢察官偵查起訴。
    理  由
一、上開犯罪事實，業據上訴人即被告甲○○迭於警詢、偵查中
    、原審法院審理時及本院審理時坦承不諱在卷，並有經警於
    上開時地在被告所駕駛之車牌號碼7887－GT號自用小客車車
    內查獲之制式子彈九百顆扣案可稽。而該查扣之子彈經送請
    內政部警政署刑事警察局以試射法鑑定，認送鑑子彈九百顆
    ，均係口徑 9mm制式子彈，經採樣五十顆試射，可擊發，認
    具殺傷力，有該九十七年六月二十日刑鑑字第0970076302號
    槍彈鑑定書乙份在卷可案，是被告上揭自白堪認與事實相符
    ，事證明確，被告犯行，洵堪認定。
二、按寄藏子彈罪為繼續犯，於其終止寄藏之前，犯罪行為仍在
    繼續實施之中，其間法律縱有變更，但其行為既繼續實施至
    新法施行以後，自無行為後法律變更之可言，自應適用其行
    為終止時之新法（參照最高法院89年度台非字第186號判決
    意旨）。本件被告寄藏上開子彈之時間雖係在刑法於九十五
    年七月一日修正公布施行前，然其寄藏行為繼續至九十七年
    五月二十日始終了，已係刑法修正公布施行後，應直接適用
    新法之規定，合先敘明。另按寄藏與持有，均係將物置於自
    己實力支配之下，僅寄藏必先有他人之持有行為，而後始為
    之受寄代藏而已，故寄藏之受人委託代為保管，其保管之本
    身，亦屬持有。查槍砲彈藥刀械管制條例係將「持有」與「
    寄藏」分別論罪處罰，而單純之「持有」，固不包括「寄藏
    」，但「寄藏」之受人委託代為保管，其保管本身所為之「
    持有」，既係「寄藏」之當然結果，法律上自宜僅就「寄藏
    」行為為包括之評價，不應另就「持有」予以論罪。是核被
    告甲○○所為，係犯槍砲彈藥刀械管制條例第12條第4項之
    未經許可寄藏子彈罪。公訴人起訴之犯罪事實認被告涉犯寄
    藏上開子彈而持有之犯行，起訴法條亦論被告所為係犯槍砲
    彈藥刀械管制條例第12條第4項之罪，惟認係犯未經許可持
    有子彈罪嫌，容有誤會，應予更正。另按犯槍砲彈藥刀械管
    制條例罪自首，並報繳其持有之全部槍砲、彈藥、刀械者，
    減輕或免除其刑，槍砲彈藥刀械管制條例第十八條第一項定
    有明文。查被告於警方持搜索票依法執行搜索其所駕駛之自
    小客車時，被告於執行員警打開該車之後行李箱之際，即時
    主動告知該車內藏放有上開子彈並報繳之，此據被告供述在
    卷，並據證人即查獲員警張乃文於原審法院審理時具結證述
    在卷（見原審卷第39至43頁），是被告符合上開條例第十八
    條第一項之自首要件，爰依前揭規定減輕其刑。原審就被告
    上開犯行予以論罪科刑，固非無見，惟查：寄藏與持有子彈
    ，其單純之持有並不包括寄藏，但寄藏之受人委託代為保管
    ，其保管本身所為之持有，係寄藏之當然結果，法律上僅就
    寄藏行為為包括之評價，不另就持有論罪（參照最高法院96
    台上字第4385號判決意旨），原審於事實欄認被告係受友人
    「蔡俊明」之託代為藏放該批具殺傷力之子彈，而未經許可
    寄藏該批子彈，並於理由欄內，認被告所為，係犯槍砲彈藥
    刀械管制條例第12條第4項之寄藏子彈罪，惟於主文內卻認
    被告未經許可持有子彈，事實、理由與主文不相一致，自有
    未洽，是被告上訴意旨以其係自首，並於偵審時坦承犯行，
    而指摘未諭知緩刑，係屬不當，固無理由，惟原判決既有可
    議，自應由本院就被告違反槍砲彈藥管制條例部分予以撤銷
    。爰審酌被告之素行、犯罪之動機、目的、手段、未經許可
    寄藏高達九百顆之具有殺傷力之子彈，危害社會秩序之程度
    非輕，及犯罪後之態度等一切情狀，量處有期徒刑1年2月，
    併科罰金新台幣10萬元，並就罰金部分，諭知易服勞役之折
    算標準。而查被告所受託寄藏之系爭制式子彈，高達九百顆
    ，所可能危害社會治安之程度非輕，而本件因被告自首並報
    繳系爭子彈，已依法減輕其刑，惟依被告之犯罪情節，自不
    宜宣告緩刑，附此敘明。至扣案之制式子彈九百顆，其中五
    十顆於鑑驗過程中因試射擊發已失其違禁物之性質，而不具
    殺傷力，已非違禁物，自無從宣告沒收，其餘八百五十顆制
    式子彈，乃屬違禁物，應依刑法第三十八條第一項第一款之
    規定，均宣告沒收。
據上論斷，應依刑事訴訟法第369條第1項前段、第364條、第299
條第1項前段，槍砲彈藥刀械管制條例第12條第4項、第18條第1
項，刑法第11條前段、第42條第3項前段、第38條第1項第1款，
，判決如主文。
本案經檢察官陳大偉到庭執行職務。
中    華    民    國    98    年     9    月     2    日
                  刑事第十五庭  審判長法  官  吳昭瑩
                                      法  官  李釱任
                                      法  官  張傳栗
以上正本證明與原本無異。
如不服本判決，應於收受送達後10日內向本院提出上訴書狀，其
未敘述上訴之理由者並得於提起上訴後10日內向本院補提理由書
（均須按他造當事人之人數附繕本）「切勿逕送上級法院」。
                                      書記官  吳玉華
中    華    民    國    98    年    9     月    2     日
附錄：本案論罪科刑法條全文
槍砲彈藥刀械管制條例第12條第4項
未經許可，持有、寄藏或意圖販賣而陳列子彈者，處 5 年以下有
期徒刑，併科新台幣 300 萬元以下罰金。


司法院資訊處製作；財團法人民間司法改革基金會備份。
